【裁判字號】    95,上易,179
【裁判日期】    951227
【裁判案由】    損害賠償
【裁判全文】
臺灣高等法院高雄分院民事判決         95年度上易字第179號
上  訴  人  乙○○
上  訴  人  戊○○
被  上訴人  甲○○
被  上訴人  丁○○
被  上訴人  丙○○
上列當事人間請求損害賠償事件，上訴人對於民國95年7 月31日
臺灣高雄地方法院95年度訴字第2086號第一審判決提起上訴，本
院於95年12月13日言詞辯論終結，判決如下：
    主  文
上訴駁回。
第二審訴訟費用由上訴人負擔。
    事實及理由
一、被上訴人甲○○、丁○○未於言詞辯論期日到場，核無民事
    訴訟法第386 條所列各款情形，爰依上訴人之聲請，此部分
    由其一造辯論而為判決。
二、被上訴人起訴主張：上訴人於民國93年3 月18日21時許，夥
    同另一姓名年籍不詳之男子（下稱Ａ男子），分別持鐵管、
    膠帶闖入原告謝志長位在高雄縣仁武鄉○○○街46號之租住
    處，上訴人戊○○先將被上訴人甲○○押入1 樓廁所內，並
    在門外看守令被上訴人甲○○不得出來，Ａ男子則以膠帶纏
    繞被上訴人丙○○頭部並矇住眼口，且以繩子綑綁被上訴人
    丙○○之手部。被上訴人丁○○因聽見狗吠聲下樓察看，即
    遭上訴人持鐵管毆打，因而受有左胸挫傷、左大腿、右手腕
    擦挫傷、右手肘扭挫傷之傷害。嗣因上訴人乙○○之身分遭
    被上訴人丙○○識破，上訴人乃行離去，詎上訴人乙○○於
    離去前，竟以鐵管打破原告謝志長所有放置在客廳之電視機
    螢幕及1 樓大門玻璃門。而上訴人共同非法剝奪被上訴人甲
    ○○、丙○○之行動自由、共同傷害被上訴人丁○○身體之
    行為，及上訴人乙○○毀損原告謝志長上開物品之行為，業
    經原審以94年度簡上字第696 號刑事判決有罪確定在案，被
    上訴人甲○○、丁○○、丙○○既因上訴人之上開行為受有
    精神上之損害，自得依民法第184 條第1 項前段、第185 條
    第1 項、第195 條第1 項之規定，請求上訴人賠償慰撫金，
    另原告謝志長因上訴人乙○○之毀損行為受有新台幣（下同
    ）3 萬元之損害，亦得依民法第184 條第1 項前段、第196
    條之規定，請求上訴人乙○○賠償等語。並聲明：(一)上訴人
    應連帶給付被上訴人丙○○、甲○○、丁○○、丙○○各10
    0 萬元、50萬元、100 萬元，及自95年2 月5 日起至清償日
    止，按年利率5%計算之利息。(二)上訴人乙○○應給付原告謝
    志長3 萬元，及自95年2 月5 日起至清償日止，按年利率百
    分之五計算之利息。
三、上訴人則以：上訴人乙○○雖有於93年3 月18日，在原告謝
    志長位在高雄縣仁武鄉○○○街46號之租住處，以鐵管打破
    原告謝志長所有放置在客廳之電視機螢幕及1 樓大門玻璃門
    ，惟上訴人2 人並未對被上訴人甲○○、丙○○為妨害自由
    之行為，亦無毆打被上訴人丁○○，被上訴人提起本件訴訟
    實無理由，爰聲明請求駁回被上訴人之訴等語，資為抗辯。
四、原審判決：(一)上訴人應連帶給付被上訴人丙○○、甲○○、
    丁○○各30萬元、7 萬元、13萬元，及均自民國95年2 月5
    日起至清償日止，按年利率百分之五計算之利息。(二)上訴人
    乙○○應給付謝志長3 萬元，及自民國95年2 月5 日起至清
    償日止，按年利率百分之五計算之利息（此部分因乙○○未
    上訴而告確定）。原審並駁回被上訴人其餘之訴。上訴人就
    其敗訴部分不服，提起上訴，於本院聲明：(一)原判決不利於
    上訴人部分廢棄。(二)上開廢棄部分，被上訴人於第一審之訴
    駁回。被上訴人則聲明：上訴駁回。（原審判決被上訴人敗
    訴部分，未據聲明不服，已告確定）。
五、兩造不爭執之事項：
  (一)上訴人有於93年3 月18日與Ａ男子共同進入原告謝志長位在
    高雄縣仁武鄉○○○街46號之租住處，當時被上訴人甲○○
    、丙○○、丁○○均在屋內。
  (二)上訴人乙○○有持鐵管打破原告謝志長所有放置在客廳之電
    視機螢幕及1 樓大門玻璃門，原告謝志長因此所受損害數額
    為3 萬元。
  (三)上訴人乙○○、戊○○因涉犯共同以非法方法剝奪人之行動
    自由及共同傷害人之身體罪嫌，經原審以94年度簡上字第69
    6 號刑事判決，各判處有期徒刑7 月、5 月確定，上訴人乙
    ○○涉犯毀損罪嫌部分，亦經原審以94年度簡字第2250號簡
    易判決判處拘役50日，經原審以94年度簡上字第696 號刑事
    判決駁回檢察官之上訴確定。
六、兩造爭執事項為：(一)上訴人是否有將被上訴人甲○○押進1
    樓所內，並在門外看守，令其不得出來？(二)上訴人是否有
    以膠帶纏繞被上訴人丙○○頭部並矇住其眼口，且以繩子綑
    綁其手部？(三)上訴人是否有持鐵管毆打被上訴人丁○○，致
    其受傷？茲分述如下。經查：
    本件事故之發生經過，業據被上訴人丙○○於原審94年度簡
    上字第696 號刑事案件警訊及偵查、審理中結證稱，當時其
    與被上訴人甲○○正在1 樓客廳看電視，上訴人乙○○頭戴
    口罩、安全帽，與上訴人戊○○及Ａ男子分持鐵棍、膠帶、
    繩子等物品闖入屋內，上訴人戊○○向被上訴人甲○○稱「
    這裡沒有你的事」，並隨即持鐵管將甲○○押入1 樓廁所內
    ，且在門外看守令被上訴人甲○○不得出來，Ａ男子則以膠
    帶纏繞其頭部並矇住眼口、以繩子綑綁手部等情明確，核與
    被上訴人甲○○於上開刑事案件警訊及偵查、審理中結證證
    述情節大致相符，亦與被上訴人丁○○於上開刑事案件偵查
    中亦結證稱，下樓時見到被上訴人丙○○遭綑綁但未看到被
    上訴人甲○○，當時客廳內有3 名男子等語相符，並有在原
    告謝志長租住處查扣之膠帶1 捆、繩子1 條扣案可佐；而扣
    案之膠帶上黏有毛髮一節，經原審於上開刑事案件審理中當
    庭勘驗無訛（見原審94年度簡上字第696 號刑事案件95年4
    月13日審判筆錄第30頁）；復參以上訴人乙○○於上開刑事
    案件審理中陳稱：「‧‧‧‧‧‧我們在綁丙○○綁到一半
    ，丁○○從2 樓拿刀子下來，‧‧‧‧‧‧」等語在卷，於
    偵查中對於被上訴人丙○○、甲○○、丁○○所證述之事發
    過程全然未予以否認，應足認被上訴人丙○○、甲○○主張
    遭上訴人乙○○、甲○○及Ａ男子以膠帶纏住頭部、矇住眼
    口、以繩子綑綁手部，及以鐵管押往廁所喝令不得出來，且
    在門外看守等方式，剝奪行動自由等情屬實，堪予認定，上
    訴人抗辯並未以非法方法剝奪丙○○、甲○○之行動自由云
    云，不足採信。被上訴人丁○○主張於3 樓聽見狗吠聲下樓
    察看，見被上訴人丙○○遭綑綁而與上訴人發生爭執，並遭
    上訴人持鐵管毆打，受有左胸挫傷、左大腿、右手腕擦挫傷
    、右手肘扭挫傷等情，業據被上訴人丁○○提出高雄榮民總
    醫院診斷證明書1 份為證，核與被上訴人丙○○於上開刑事
    案件偵查及本院審理中結證稱，其遭綑綁後聽見爭執聲，掙
    脫綑綁並取下膠帶，看見上訴人持鐵管毆打被上訴人丁○○
    等語相符，並有鐵管1 支扣案可佐；加以上訴人於偵查中均
    不否認有與被上訴人丁○○互為拉扯，導致被上訴人丁○○
    受傷等語（見上開刑事案件偵查卷第12、25頁），堪認被上
    訴人丁○○主張遭上訴人毆打而受有上開傷害等情屬實，上
    訴人抗辯未毆打被上訴人丁○○云云，不足採信。
七、按因故意或過失，不法侵害他人之權利者，負損害賠償責任
    ；數人共同不法侵害他人之權利者，連帶負損害賠償責任；
    不法侵害他人之身體、健康、名譽、自由、信用、隱私、貞
    操，或不法侵害其他人格法益而情節重大者，被害人雖非財
    產上之損害，亦得請求賠償相當之金額；不法侵害他人之物
    者，被害人得請求賠償其物因毀損所減少之價額，民法第18
    4 條第1 項前段、185 條第1 項、第195 條第1 項、第196
    條分別定有明文。本件上訴人既有於上開時地，以膠帶纏住
    被上訴人丙○○頭部、矇住眼口、及以繩子綑綁手部之方式
    ，及以鐵管將被上訴人甲○○押往廁所喝令不得出來，且在
    門外看守之方式，非法剝奪原告丙○○、甲○○之行動自由
    ，另以鐵管毆打被上訴人丁○○，致被上訴人丁○○受有上
    開傷害等行為，均屬故意不法侵害被上訴人丙○○、甲○○
    、丁○○之自由權、身體權，依上開法律規定，被上訴人丙
    ○○、甲○○、丁○○向上訴人2 人請求精神慰撫金，即屬
    有據。至上訴人抗辯係為將被上訴人丁○○所持之刀搶下，
    乃與被上訴人丁○○互相拉扯云云，惟兩造苟有互毆情事，
    乃二人互為侵權行為，與雙方行為為損害之共同原因有別，
    上訴人自不得據此免責，亦無過失相抵之適用（最高法院68
    年台上字第967 號判例參照），是上訴人此部分之抗辯不足
    採信。
八、茲就被上訴人請求上訴人賠償之金額是否准許，分別說明如
    下：
  (一)被上訴人丙○○係國中畢業，94年度薪資及利息所得收入為
    392, 555元，名下並無其他財產，被上訴人甲○○係國小畢
    業，94年度並無薪資所得收入，名下有汽車2 輛，目前水電
    工人，每月收入3 萬元，被上訴人丁○○係國小畢業，94年
    度有薪資所得收入193,000 元，名下無其他財產，上訴人乙
    ○○係高職畢業，94年度之薪資及其他所得為611,681 元，
    名下有汽車1 輛，在光陽工業股份有限公司擔任課員，每月
    薪資32,000元，上訴人戊○○係國中畢業，94年度之薪資所
    得為553,600 元，名下無其他財產，在鴻林興業股份有限公
    司擔任操作員，月薪42,000元等情，分據兩造陳明在卷，並
    有兩造之個人資料查詢表、稅務電子閘門財產所得調件明細
    表在卷可憑，爰斟酌兩造之身分地位、經濟狀況，上訴人係
    以膠帶纏住頭部、矇住眼口、以繩子綑綁手部之方式剝奪被
    上訴人丙○○之行動自由，及以鐵管將被上訴人甲○○押往
    廁所喝令不得出來，並在門外看守之方式，剝奪被上訴人甲
    ○○之行動自由，另以鐵管毆打被上訴人丁○○，致被上訴
    人丁○○受有上開傷害，暨被上訴人丙○○、甲○○、丁○
    ○因此所受痛苦程度等一切情狀，認被上訴人丙○○、甲○
    ○、丁○○請求之精神慰撫金各以30萬元、7 萬元、13萬元
    為適當，是被上訴人丙○○、甲○○、丁○○之請求在此範
    圍內，應予准許，逾此範圍，則無理由，應予駁回。
九、綜上所述，上訴人2 人確有以上開方法非法剝奪被上訴人丙
    ○○、甲○○行動自由之行為，及以鐵管毆打丁○○之行為
    ，從而，被上訴人依民法第184 條第1 項前段、第185 條第
    1 項、第195 條第1 項、第196 條之規定，請求上訴人連帶
    給付被上訴人丙○○、甲○○、丁○○各30萬元、7 萬元、
    13萬元，及自95年2 月5 日起至清償日止，按年利率百分之
    五計算之利息，即為正當，原判決於此部分為被上訴人勝訴
    之判決，核無不合，上訴意旨就此部分指摘原判決不當，求
    予廢棄，非有理由，應予駁回。
十、據上論結，本件上訴為無理由，依民事訴訟法第463 條、第
    385條第1項前段、第449條第1項、第78條，判決如主文。
中    華    民    國    95    年    12    月    27    日
                            民事第四庭
                                審判長法官   蔡文貴
                                法      官   黃科瑜
                                法      官   徐文祥
以上正本證明與原本無異。
本判決不得上訴。
中    華    民    國    95    年    12    月    28    日
                                書  記  官   吳福連
                                                 A


司法院資訊處製作；財團法人民間司法改革基金會備份。
